# 请教“可转债后续计量的实际利率”问题

提问人：jy03657116 时间：2019-12-02 06:30:11
背景：A 公司发行可转债 10 亿元，发行费用 2000 万元，使用同行业、同评级、同期限的市场已有债券的到期收益率 5%，计算 A 公司可转债的债券成分和权益成分。不考虑发行费用，计算的结果是债券成分 9 亿元，权益成分 1 亿元。
发行费用分摊至债券成分 1800 万元，权益成分 200 万元。考虑发行费用，计算的结果是债券成分 8.82亿元，权益成分 0.98亿元。
A 公司初始确认的债券摊余成本为 8.82亿元（考虑发行费用），到期金额还是 10 亿元，此时用初始摊余成本和到期金额计算的实际利率是应当大于5%，假设是5.2%。
问题：
A 公司在进行可转债债券部分的后续计量，计算实际利息时，应当用以下哪种方法？
（ 1 ）使用市场上的到期收益率5%计算，最后一期计算出来的摊余成本会与到期金额 10 亿元有一个差异，这个差异是因为使用的利率没有考虑发行费用的影响而产生的的，这个差异直接在最后一期确认为财务费用。
（ 2 ）使用实际利率 5.2% 计算，最后一期计算出来的摊余成本会等于 10亿元，与到期金额一致。
我个人对准则的理解，应该用方法（ 2 ），但注会教材的例题使用的方法好像是（ 1 ）。我选方法（ 2 ）的原因是，发行费用本身是针对可转债整个项目的，（准则要求初始确认时，不直接计入费用，而是分摊至债券、权益，也说明了这一点），那么发行费用计入债券的部分在未来也应当在整个存续期内逐步转入费用，而不是在最后一期一并确认。
请教陈老师和各位版友，如何看待上述问题。

回答人：chenyiwei
如你所述，应该用方法（ 2 ），使用实际利率 5.2% 计算，最后一期计算出来的摊余成本会等于 10 亿元，与到期金额一致。这样做符合 “实际利率”和摊余成本的定义。